【裁判字號】    95,交抗,410
【裁判日期】    950523
【裁判案由】    違反道路交通管理處罰條例
【裁判全文】
臺灣高等法院交通事件裁定             95年度交抗字第410號
    抗  告  人
    即受處分人  甲○○
上列抗告人因違反道路交通管理處罰條例案件，不服臺灣桃園地
方法院，中華民國95年4月28日所為裁定（94年度交聲字第520號
），提起抗告，本院裁定如下：
    主  文
抗告駁回。
    理  由
一、抗告意旨略以：抗告人即受處分人，並未於民國94年9月13
    日17時34分許，騎乘所有車牌號碼VLG－123號輕機車闖越鐵
    路平交道之行為，亦未將機車交予某男士使用，舉發時間抗
    告人正在公司上班，機車停在公司外，本件應係警員於匆忙
    中記錯車號，爰請撤銷原裁定云云。
二、經查：
１、證人即舉發員警莊建國證稱：當天其在桃園市○○街○○道
    處執行交通疏導勤務，當時平交道警鈴響起，柵欄緩緩放下
    ，其持指揮棒指揮後面之車輛不要通過，突然一名男性駕駛
    人未戴安全帽，騎乘車牌號碼VLG－123號之黑色摩托車強行
    通過，經其發現攔停，但該名男子仍未停車，其立即記下該
    車之車號及顏色，並聯絡值班台查詢該車之車主、住址、顏
    色、有無失竊等相關車籍資料，查詢結果該車之顏色與其當
    場看到的機車顏色相符，即逕行舉發，其視力正常等語（原
    審卷第37頁至第39頁），經核證人莊建國舉發時間，係下午
    5 時37分許，天色尚亮，證人視力亦屬正常，並經查對確認
    車牌號碼及車身顏色無誤後，始開單舉發，洵難認證人莊建
    國有誤認車號。再者，證人莊建國係依法值勤之警員，與抗
    告人無任何仇隙，衡諸常情，證人莊建國殊無設詞誣陷抗告
    人，而身罹偽證罪之必要。而抗告人於94年10月25日聲明異
    議狀，自稱係家庭主婦，非常安份云云（原審卷第6頁），
    惟於抗告狀改稱舉發時係在公司上班，機車停在公司外云云
    ，所辯前後不一，洵難採信。堪認車牌號碼VLG－123號之機
    車騎士，於94年9月13日17時34分許，確有未戴安全帽騎乘
    機車闖越桃園市○○街○○道。
２、按機器腳踏車駕駛人或附載座人未依規定戴安全帽者，處駕
    駛人新台幣500元以下罰鍰。汽機車駕駛人，駕車在鐵路平
    交道，不遵守看守人員之指示，或遮斷器開始放下，或警鈴
    已響、閃光號誌已顯示，仍強行闖越者，處2,000元以上
    4,000元以下（即新台幣6,000元以上12,000元以下）罰鍰，
    並記違規點數3點。道路交通管理處罰條例第31條第6項、第
    54條第1款、第63條第1項第3款，分別定有明文。又逕行舉
    發違反道路交通管理事件，經汽車所有人依通知單之應到案
    日期前到案，並告知違規駕駛人姓名、身分證統一編號及住
    址者，處罰機關應即另行通知違規駕駛人到案依法處理；逾
    應到案日期，處罰機關應依本條例第85條第3項規定處罰該
    汽車所有人，違反道路交通管理事件統一裁罰基準及處理細
    則第24條定有明文。可見立法者已賦予汽機車所有人舉證真
    正之違規駕駛人，而改由汽機車駕駛人受罰之權利，藉以平
    衡汽機車所有人可能非違規駕駛人之風險。本件抗告人所有
    之車牌號碼VLG－123號機車，經舉發未依規定戴安全帽、違
    規闖越平交道屬實，業如前述，而抗告人迄未依上開規定於
    應到案日期前到案，並告知違規駕駛人姓名、身分證統一編
    號、住址，則原處分機關依道路交通管理處罰條例第85條第
    3項規定，處罰汽車所有人即抗告人，即無不合。
３、原審以抗告人所有車牌號碼VLG－123號輕機車有前述駕駛人
    違規行為，就未依規定戴安全帽部分，認原處分機關，援引
    道路交通管理處罰條例第31條第6項之規定，裁處抗告人罰
    鍰新台幣500元，認抗告人此部分聲明異議為無理由，予以
    駁回，並無違誤；就違規闖越平交道部分，認原處分機關僅
    依道路交通管理處罰條例第54條第1款規定裁處抗告人罰鍰
    ，並未依法記違規點數，容有未洽，而將原處分該部分撤銷
    ，並依道路交通管理處罰條例第第54條第1款、第63條第1項
    第3款規定裁處罰鍰銀元3,000元即新臺幣9,000元，並記違
    規點數3點，認事用法並無違誤。抗告人仍執陳詞抗告，並
    無理由，應予駁回。
三、據上論結，應依道路交通案件處理辦法第26條，刑事訴訟
    法第412條，裁定如主文。
中    華    民    國    95    年    5     月    23    日
                  刑事第十三庭  審判長法  官  曾德水
                                      法  官  廖紋妤
                                      法  官  杜惠錦
以上正本證明與原本無異。
不得再抗告。
                                      書記官  楊秋鈴
中    華    民    國    95    年    5     月    24    日


司法院資訊處製作；財團法人民間司法改革基金會備份。
